台灣台中地方法院刑事判決　　　　　　　　　　　　九十三年度易字第二四號
　　公　訴　人　台灣台中地方法院檢察署檢察官
　　被　　　告　甲○○
右列被告因詐欺案件，經檢察官提起公訴（九十三年度偵字第一四三八四號），本院
判決如左：
    主  文
甲○○共同意圖為自己不法之所有，以詐術使人將本人之物交付，處拘役伍拾伍日，
如易科罰金，以參佰元折算壹日。
    犯罪事實及理由
一、甲○○與吳崇瑋（業經本院以九十一年度訴字第一三四號判處拘役五十日確定）
    共同基於意圖為自己不法所有之犯意聯絡，先於民國九十一年四月二十九日十五
    時許，在台中市○○路五十三號威晟機車行，由甲○○持吳崇瑋之身分證，向乙
    ○○詐稱欲以新台幣（下同）二萬一千元購買車牌號碼ＴＢＶ－七三六號輕型機
    車，甲○○於繳付定金一千元後，致使乙○○陷於錯誤，誤以為甲○○等有履約
    之意，而將機車過戶登記予吳崇瑋，並於翌日即同年月三十日將該機車交付吳崇
    瑋、甲○○，嗣吳崇瑋、甲○○旋於同日將系爭機車騎至彰化縣埔鹽鄉○○路一
    八○巷十一號，並以八千元代價售予不知情之林國源，嗣因甲○○未將賣得之款
    項分予吳崇瑋，經吳崇瑋告知乙○○後，始獲悉上情。
二、訊據被告甲○○固坦承向告訴人乙○○購買機車後翌日即將機車賣掉等情，惟矢
    口否認有何詐欺犯意，辯稱：伊係因於原定繳付分期款項之前一、二天，另案遭
    羈押於看守所，致未能繳款，嗣伊出所後欲償還款項，卻因未能尋獲告訴人，致
    始終未能付款，伊並無詐欺之犯意云云。惟查：
（一）右揭犯罪事實，業據告訴人於警詢及偵查中指述綦詳，並有機車買賣合約書、
      機車異動歷史查詢、機車過戶登記書、機車各項異動登記書在卷可稽。
（二）被告於本院坦承：伊因身上欠現金，且吳崇瑋也沒有錢，因而出售前揭機車等
      語（本院卷第二十二頁），參諸被告與吳崇瑋係於取得前揭機車之同日旋即將
      機車以八千元轉售，且與其等向告訴人購入之價款二萬一千元，價差甚多，苟
      非被告於向告訴人購買機車之時，主觀上即無依約履行之意思，衡情被告要無
      自甘此價差損失之理，被告具為自己不法所有之詐欺取財意圖甚明。
（三）綜上所述，被告所辯顯與事理不符，不足採信，被告犯行堪以認定。
三、核被告所為，係犯刑法第三百三十九條第一項之詐欺取財罪。被告與吳崇瑋就前
    開犯行間，有犯意聯絡及行為分擔，為共同正犯。爰審酌被告之品性、犯罪之動
    機、手段、所生損害非鉅，惟犯罪後否認犯行等一切情狀，量處如主文所示之刑
    ，並諭知易科罰金之折算標準。
四、不另為無罪諭知部分
（一）公訴意旨另略以：被告與吳崇瑋於告訴人將前揭機車過戶登記交付後，被告及
      吳崇瑋二人明知系爭機車之行車執照仍在乙○○保管中，竟於九十一年四月三
      十日，將系爭機車騎至彰化上址，以八千元代價賣給不知情之林國源，並由林
      國源代為申請補發行照，使公務員登載於職務上所掌之公文書，足以生損害於
      乙○○與公路監理機關對車籍管理之正確性。因認被告此部分所為，另涉犯刑
      法第第二百十四條之使公務員登載不實罪嫌。
（二）按刑法第二百十四條規定：「明知為不實之事項，而使公務員登載於職務上所
      掌之公文書，足以生損害於公眾或他人者，處三年以下有期徒刑、拘役或五百
      元以下罰金」，核其規範意旨，係因社會大眾對於公文書有較高之信賴，且公
      文書涉及外部法律關係之確定，因而著重於此類公文書內容真實性即正確性之
      保護，從而何種公務員所制作之文書為此該條所謂之「公文書」，自應依相關
      之法律規定、登記規則及該文書之設立目的而定，亦即應視該等公文書是否具
      有一定之外部效力為斷，至若文書之作成僅係公務員為內部事務之管理、監督
      、考核、統計之用者，依規範目的，自非此處所指之公文書。次按「刑法上所
      稱公文書，謂公務員職務上製作之文書，同法第十條第三項定有明文。本件由
      公務員職務上製作之房屋稅籍證明書，固屬公文書。至房屋所有權人所製作提
      出之房屋設籍課稅申明書，本屬私文書。雖其為公務員核發房屋稅籍證明書之
      依據，並已編訂於該核發房屋稅籍證明書之案卷內。但文書之製作行為，係以
      文字、符號表示意思之行為，雖上開私文書已附訂於前述公文書之案卷內，而
      在公務員職務掌管之中，仍非將該房屋所有權人所表示之意思引為公務員所表
      示，該由房屋所有權人具名製作之房屋設籍課稅申明書，自不能因此變為公務
      員職務上製作之公文書」（最高法院八十七年度台上字第二八七號判決參照）
      。
（三）經查：
  １、本案被告及共犯吳崇瑋係於九十一年四月三十日，將系爭機車出售並過戶登記
      予林國源，並由林國源代為申請補發行照等情，此有機車過戶登記書、機車各
      項異動登記書各一紙在卷可稽（九十一年度偵字第二○八○○號卷第四十八、
      四十九頁）。查告訴人既已將前揭機車過戶登記予吳崇瑋，吳崇瑋嗣再因買賣
      過戶登記予買受人林國源，林國源據此申請補發車輛所有人之行車執照，要難
      認該核發行車執照之承辦公務人員有何登載不實之情形。次查前揭機車各項異
      動登記書上亦僅於「申請項目勾選欄」之「補行照」欄位為勾選，核其意旨，
      無非僅係表明聲請人請求補發行照之意，亦難認有何不實之處。況此項機車異
      動登記書，亦僅係以之做為補發行車執照案之附件，揆諸前揭最高法院判決意
      旨，要難依此認該機車異動登記書因此變為公務員職務上製作之公文書。
  ２、卷附交通部公路總局嘉義區監理所雲林監理站（下稱雲林監理站）之機車異動
      歷史查詢表（同前偵卷第四十七頁），僅載明「過戶－照未收」等語，亦難認
      有何登載不實之情形。
（四）綜上所述，公訴人起訴被告此部分所為，尚與刑法第二百十四條使公務員登載
      不實罪之構成要件有間，被告此部分犯罪尚屬不能證明，原應為無罪之諭知，
      惟公訴意旨認此部分與前揭有罪之詐欺取財部分，有牽連犯之裁判上一罪關係
      ，爰不另為無罪之諭知。
據上論斷，應依刑事訴訟法第第二百九十九條第一項前段，刑法第二十八條、第三百
三十九條第一項、第四十一條第一項前段，罰金罰鍰提高標準條例第一條前段、第二
條，判決如主文。
中    華    民    國      九十三      年     十二      月     七     日
                              台灣台中地方法院刑事第二庭
                                  審判長法官   蔡  名  曜
                                        法官   李  添  興
                                        法官   郭  書  豪
右正本證明與原本無異。
如不服本判決，應於送達後十日內向本院提出上訴狀（須附繕本），上訴於台灣高等
法院臺中分院。
                                        書記官
中    華    民    國      九十三      年     十二      月     七     日
附錄論罪科刑法條
中華民國刑法第三百三十九條
(普通詐欺罪)
意圖為自己或第三人不法之所有，以詐術使人將本人或第三人之物交付者，處五年以
下有期徒刑、拘役或科或併科一千元以下罰金。
以前項方法得財產上不法之利益或使第三人得之者，亦同。
前二項之未遂犯罰之。
